【裁判字號】    94,交聲,2103
【裁判日期】    950227
【裁判案由】    交管條例聲異
【裁判全文】
臺灣板橋地方法院刑事裁定            94年度交聲字第2103號
原處分機關  交通部公路總局臺北區監理所板橋監理站
異  議  人  乙○○
上列異議人即受處分人因違反道路交通管理處罰條例案件，對於
交通部公路總局臺北區監理所板橋監理站民國94年11月29日所為
之板監裁字第裁41－AEB638700 號處分，聲明異議，本院裁定如
下：
    主  文
異議駁回。
    理  由
一、按汽車駕駛人，行經有燈光號誌管制之交岔路口闖紅燈者，
    處新臺幣（下同）一千八百元以上五千四百元以下罰鍰，道
    路交通管理處罰條例第五十三條定有明文。又汽車駕駛人違
    反本條例第五十三條規定者，除依原條款處罰鍰外，並予記
    違規點數三點，同條例第六十三條第一項第三款亦有明定。
    另依交通部函示，車輛面對圓形紅燈時，仍逕予穿越路口至
    銜接路段，含左轉、直行、迴轉及右轉（依箭頭綠燈允許行
    駛者除外），即視為闖紅燈。次按，對於違反道路交通管理
    處罰條例之行為，當場舉發者，應填記駕駛人或行為人姓名
    、性別、出生年月日、地址、身分證統一號碼及車主姓名、
    地址、車牌號碼、車輛種類。被查獲之駕駛人或行為人為受
    處分人時，應將該通知單填記後交付該行為人簽名或蓋章收
    受之；拒絕簽章者，並記明其事由，視為已收受，亦有違反
    道路交通管理事件統一裁罰基準及處理細則第十一條第一項
    第一款可據。
二、本件原處分認異議人即受處分人乙○○騎乘車號BMM ─○六
    一號重型機車，於民國九十四年十月十三日晚間九時四十五
    分許，行經有燈光號誌管制之臺北市○○○路與桂林路交岔
    路口闖紅燈右轉抵華江橋機車引道，為臺北市政府警察局萬
    華分局華江派出所執勤員警攔停並當場予以掣單舉發。受處
    分人於應到案日期前提出申訴，經原處分機關函請舉發機關
    調查結果，仍認受處分人有上開闖紅燈之違規行為，原處分
    機關乃依道路交通管理處罰條例第五十三條、第六十三條第
    一項第三款及違反道路交通管理事件統一裁罰基準表規定，
    裁處罰鍰一千八百元，並記違規點數三點。
三、異議意旨略以：員警開單時僅問異議人：「要不要簽？」，
    經異議人覆以「我沒有違規，我不要簽」等語，員警即稱「
    簽不簽是你的權利，若不簽，可以離開」等語，既未交付罰
    單予異議人檢視，亦未告知罰鍰金額、應到案日期及處所，
    事後異議人也沒有收到任何罰單，因此員警並未踐行合法舉
    發程序；又異議人行經該路口之燈號係紅燈且允許右轉之綠
    燈箭頭亮起，異議人並無闖紅燈右轉之違規情事，且當時警
    察所站位置根本看不到異議人行向之號誌燈應係誤會云云。
四、經查：
（一）本件異議人於前揭時、地騎乘車號BMM ─○六一號重型機
      車，自臺北市○○路西往東方向駛出後，右轉環河南路往
      華江橋方向行駛至華江橋機車引道，經警攔停並當場掣單
      舉發其闖紅燈右轉違規，而異議人拒絕簽章收受，員警乃
      告知其違規事由，及應於十五日內繳納罰緩，如不服可以
      申訴，並於舉發通知單上記明「已告知違規法條及罰鍰金
      額後拒簽收」等情，業據證人即本件舉發員警余國基到庭
      證述上開取締過程明確，並有卷附舉發通知單供佐，且異
      議人到庭亦稱：員警有告知違規右轉，請我簽名，我不簽
      等語，則異議人既拒絕在舉發通知單上簽章，經員警記明
      其事由，依上開違反道路交通管理事件統一裁罰基準及處
      理細則第十一條第一項第一款之規定，即視為已收受，而
      此項「擬制收受」之法律效果，包括收受後應依指定時、
      地自動到案，及不自動到案者應接受裁罰等效果，自不待
      言。是本件舉發程序經核於法要無不合，異議人尚難因未
      在舉發通知單上簽章收受，而諉稱不知舉發事由、其應自
      動到案之時、地，及從未收受通知單云云以脫免罰責。
（二）又異議人辯稱警員當時所處位置無法正確辨識其行向之燈
      號（即本院卷第二十頁圖上所示B號誌）一節，固經證人
      甲○○○○到庭證述其所站位置為異議人所提出照片一以
      藍筆繪記處路邊及道路雙白線間，時有走動等語明確，並
      檢陳現場燈號照片四幀（見本院卷第三十四頁、第三十五
      頁）附卷供參，惟觀諸證人所陳照片中唯一攝得前揭B號
      誌之綠色箭號方向燈號者（見本院卷第三十四頁中間編號
      2照片），其拍攝角度顯非於證人所稱舉發當時站立位置
      所拍攝。嗣經本院至上開現場勘驗結果，以證人陳稱站立
      及舉發位置觀察B號誌變化情形，至多能看到B號誌紅燈亮
      起，至其餘綠色箭號方向燈號，則完全為號誌燈之上蓋所
      遮蔽，無法辨識，此有本院九十五年二月二十七日勘驗筆
      錄在卷可憑。又經本院現場勘驗該路口燈號之時相變化確
      如異議人所提出附件三所示時相變化表（見本院卷第十九
      頁）所示，於時相三時，B號誌雖呈紅燈狀態，惟綠色右
      轉箭號燈號亦同時亮起，準此，證人所能視及之B號誌紅
      燈尚不足獨立作為異議人行向可否右轉之判斷依據，是證
      人無法僅憑B號誌紅燈亮起判斷異議人是否紅燈右轉，異
      議人所辯證人無法看到其所遵行B號誌之綠色右轉箭號燈
      號等語，尚非無稽。
（三）惟證人甲○○○○於本院訊問時亦證稱：其當時除依照B
      號誌來判斷異議人是否紅燈右轉外，並以本院卷第二十頁
      圖上黑色箭頭方向（即環河南路北往南）來車輔助判斷異
      議人該時可否右轉等語在卷，依該路口號誌時相，當環河
      南路北往南為綠燈可通行時，B號誌係呈單一紅燈亮起狀
      態，亦即異議人行向屬禁止直行、左右轉之情況。準此，
      證人若於所處位置觀測B號誌紅燈亮起，並輔以環河南路
      北往南車輛已開始通行之情，即可確認該路口時值第四時
      相無疑，斯時異議人之行向自不得右轉，此觀諸異議人所
      檢附之時相變化表自明（見本院卷第十九頁）。再者，燈
      光號誌之違反，其所需之舉證狀態稍縱即逝，除設有感應
      照相之路口外，事後無法還原現場狀態，職是，本件雖以
      目測舉發而無違規錄影帶或照片等證據資料另為佐證，然
      案發當時之現場值勤警員亦不失為可資證明之證人身分，
      該警員既已到庭證述如上，且衡諸該警員係依法執行公務
      ，其與異議人並不認識，亦無任何嫌隙可言，當不至甘冒
      涉犯偽證罪之風險，蓄意構陷異議人。從而甲○○○○前
      揭證言應可採信，堪認異議人確有上開之違規事實無訛。
      此外，異議人係於該路口號誌時相四時違規右轉已如前述
      ，縱環河南路北往南車輛有搶黃燈通行之情，亦不至影響
      下一時相（即時相一）異議人行向仍屬不得右轉之判斷，
      故而異議人辯稱：警員以環河南路北往南方向之來車作為
      輔助，或許會因該行向機車會搶黃燈致不夠精準云云，不
      僅為其個人主觀臆測之詞，亦與該路口號誌時相變化順序
      不符，自無足取。
五、綜上，本件事證明確，異議人駕車行經有燈光號誌管制之交
    岔路口闖紅燈之違規事實，堪以認定。從而，原處分機關據
    以援引前開規定，裁處異議人罰鍰一千八百元，並記違規點
    數三點，於法並無違誤。本件異議為無理由，應予駁回。
據上論斷，應依道路交通案件處理辦法第十九條，裁定如主文。
中    華    民    國    95    年    2     月    27    日
                        交通法庭  法  官  劉  安  榕
上列正本證明與原本無異。
如不服本裁定應於送達後5日內向本院提出抗告狀
                                  書記官  楊  馥  如
中    華    民    國    95    年    2     月    27    日


司法院資訊處製作；財團法人民間司法改革基金會備份。
